【裁判字號】    97,上訴,2757
【裁判日期】    971224
【裁判案由】    違反毒品危害防制條例
【裁判全文】
臺灣高等法院臺中分院刑事判決        97年度上訴字第2757號
上  訴  人
即  被  告  甲○○
上列上訴人因毒品危害防制條例案件，不服臺灣彰化地方法院97
年度訴字第2189號，中華民國97年8 月27日第一審判決（起訴案
號：臺灣彰化地方法院檢察署97年度毒偵字第2695號），提起上
訴，本院判決如下：
    主  文
上訴駁回。
    事 實
一、甲○○前因受強制戒治，於民國（下同）90年5 月10日停止
    執行出所，剩餘期間付保護管束，至90年9 月26日保護管束
    期滿未經撤銷視為執行完畢。又於93年8 月19日施用第一級
    毒品海洛因，經台灣彰化地方法院93年度訴字第1285號、本
    院94年度上訴字第 384號、最高法院94年度台上字第3647號
    判決判處有期徒刑8月確定，於95年7月29日執行完畢出監（
    構成累犯）。詎甲○○未能戒絕毒癮，復基於施用第一級毒
    品海洛因之犯意，於97年5月18日下午7時許，在彰化縣埔鹽
    鄉○○村○○路64之6 號住處內，以針筒注射方式，施用第
    一級毒品海洛因1次。嗣於同年月21日上午9時許為警查獲，
    並徵其同意採集尿液送驗，結果呈「可待因、嗎啡」陽性反
    應，始查悉上情。
二、案經彰化縣警察局溪湖分局報告臺灣彰化地方法院檢察署檢
    察官偵查起訴。
    理  由
一、上訴人即被告甲○○（下稱被告）未於本院審判期日到庭，
    其於警訊、偵查及原審對於上開施用第一級毒品海洛因之事
    實均坦毒承不諱，被告於97年 5月21日接受採尿送驗結果呈
    嗎啡、可待因陽性反應，此有詮昕科技股份有限公司濫用藥
    物尿液檢驗報告書（見偵查卷第 7頁），證明被告驗尿呈現
    「嗎啡（4168ng/ml）、可待因 （739ng/ml）」之陽性反應
    。按行政院衛生署管制藥物管理局93年7月16日管檢字第093
    0006199號函示意見：「依據 Clark's Analysis of Drugs
    and Poisons一書第三版之記載： ……第一級毒品海洛因亦
    可代謝成嗎啡，且海洛因常見含有少量6-乙醯可待因雜質成
    分，該成分可代謝為可待因及嗎啡。」（參照行政院衛生署
    管制藥品管理局發行「濫用藥物檢驗相關解釋彙編」第14頁
    ）故可證明被告因施用海洛因而同時檢出「可待因、嗎啡」
    陽性反應。足認被告之自白與事實相符，堪可採為論罪科刑
    之依據。本件事證明確，被告施用第一級毒品犯行，已可認
    定。
二、按毒品危害防制條例於92年7月9日修正公布，自93年1月9日
    施行，其中第20條、第23條將施用毒品之刑事處遇程序，區
    分為「初犯」及「5年內再犯」、「5年後再犯」。依其立法
    理由之說明：「初犯」，經觀察、勒戒或強制戒治後，應為
    不起訴處分或不付審理之裁定；經觀察、勒戒或強制戒治執
    行完畢釋放後，「5 年內再犯」者，因其再犯率甚高，原實
    施之觀察、勒戒及強制戒治既已無法收其實效，爰依法追訴
    或裁定交付審理。至於經觀察、勒戒或強制戒治執行完畢釋
    放後，「5 年後再犯」者，前所實施之觀察、勒戒或強制戒
    治已足以遮斷其施用毒品之毒癮，為期自新及協助其斷除毒
    癮，仍適用「初犯」規定，先經觀察、勒戒或強制戒治之程
    序。從而依修正後之規定，僅限於「初犯」及「5 年後再犯
    」二種情形，始應先經觀察、勒戒或強制戒治程序。倘被告
    於 5年內已再犯，經依法追訴處罰，縱其第三次（或第三次
    以上）再度施用毒品之時間，在初犯經觀察、勒戒或強制戒
    治執行完畢釋放5年以後，已不合於「5年後再犯」之規定，
    且因已於「 5年內再犯」，顯見其再犯率甚高，原實施觀察
    、勒戒或強制戒治，已無法收其實效，即應依該條例第10條
    處罰（最高法院95年度第 7次刑事庭會議決議參照）。本件
    被告前因施用毒品案件，至90年 9月26日保護管束期滿未經
    撤銷視為執行完畢。又於強制戒治執行完畢5年內之93年8月
    19日施用第一級毒品海洛因，有卷附臺灣高等法院被告前案
    紀錄表、相關判決可稽。被告既曾於「 5年內再犯」，且經
    法院判處罪刑確定，其又於97 年5月21日施用毒品，即非屬
    該條例第20條第3項所定「5年後再犯」之情形，仍應論以毒
    品危害防制條例第10條第 1項之施用第一級毒品罪。至於被
    告前次於97年 5月15日10時45分接受採尿送驗呈現「嗎啡可
    待因」陽性反應一案，經台灣彰化地方法院97年度訴字第20
    40號判決處刑，此與本案97年5月21日採尿時間已經相距6天
    ，且97年 5月21日採尿驗得之毒品指數不低，顯非同一事實
    ，併予敘明。
三、按海洛因屬毒品危害防制條例第2條第2項第 1款所指之第一
    級毒品，不得非法施用。核被告甲○○施用海洛因之所為，
    係犯違反毒品危害防制條例第10條第 1項之施用第一級毒品
    罪。被告於施用前持有毒品海洛因，為施用行為之當然手段
    ，不另論罪。又被告有事實欄所載科處有期徒刑及執行完畢
    紀錄，此有臺灣高等法院被告全國前案紀錄表可稽，其於有
    期徒刑執行完畢後 5年內，再故意犯本件有期徒刑以上之罪
    ，為累犯，應依刑法第47條第 1項規定，加重其刑。原審依
    據上述理由，適用毒品危害防制條例第10條第 1項，刑法第
    11條前段、第47條第 1項，並審酌被告前科累累，吸毒放縱
    ，惡性不輕。被告多年來斷斷續續服刑、勒戒，似未徹底覺
    悟，又被告自述家中父母健在，被告為國中畢業學歷，被告
    以臨時工為業，近年來因吸毒缺錢花用，陸續涉入竊盜犯行
    等情，實應譴責等情，犯後已坦承犯行，態度尚可等一切情
    狀，量處有期徒刑 1年，核其認事用法俱無不當，量刑亦稱
    允洽。被告上訴猶具狀陳詞：伊施用毒品隨即被家人勸導，
    立刻以美沙冬治療，因家裡經濟及身體狀況，隨時都可能身
    亡，希望法官憐憫我家的狀況，能酌量刑期云云，惟按「犯
    毒品危害防制條例第10條之罪者，於犯罪未發覺前，自動向
    行政院衛生署指定之醫療機構請求治療，醫療機構免將請求
    治療者送法院或檢察機關。依前項規定治療中經查獲之被告
    ，應由檢察官為不起訴之處分。但以一次為限」，毒品危害
    防制條例第21條第1項、第2項雖定有明文，惟該條立法目的
    ，在於鼓勵施用毒品者在犯罪未發覺前，自動藉由專責醫療
    機構之治療達到戒斷毒癮之目的，而以醫療機構之治療代替
    由刑事司法程序實施之觀察、勒戒及強制戒治等處遇，故該
    條第 1項規定醫療機構免將請求治療者送法院或檢察機關。
    又施用毒品者既然在犯罪未發覺前，自動向醫療機構請求治
    療戒除毒癮，在治療階段有專業醫療人員使用合法藥物取代
    及減輕其對毒品之依賴，則在接受治療後或在療程實施中當
    無繼續施用毒品之必要。本件被告並未於犯罪未發覺前，自
    動向行政院衛生署指定之醫療機構請求治療，自不合乎毒品
    危害防制條例第21條第 2項規定所指之情形。是被告上訴非
    有理由，應駁回其上訴。
四、被告經合法傳喚，無正當理由不到庭，爰不待其陳述逕行判
    決。
據上論斷，應依刑事訴訟法第371條、第368條，判決如主文。
本案經檢察官乙○○到庭執行職務。
中    華    民    國    97    年    12    月    24    日
            刑事第七庭   審判長法  官 林  榮  龍
                               法  官 鄭  永  玉
                               法  官 江  錫  麟
以上正本證明與原本無異。
如不服本判決應於收受送達後十日內向本院提出上訴書狀，其未
敘述上訴理由者，並得於提起上訴後十日內向本院補提理由書（
均須按他造當事人之人數附繕本）「切勿逕送上級法院」。
                               書記官 鄧  智  惠
中    華    民    國    97    年    12    月    24    日
附錄本案論罪科刑法條：
毒品危害防制條例第10條：
  施用第一級毒品者，處 6 月以上 5 年以下有期徒刑。
  施用第二級毒品者，處 3 年以下有期徒刑。


司法院資訊處製作；財團法人民間司法改革基金會備份。
